【裁判字號】    97,交抗,691
【裁判日期】    970630
【裁判案由】    聲明異議
【裁判全文】
臺灣高等法院臺中分院刑事裁定         97年度交抗字第691號
抗  告  人  交通部公路總局新竹區監理所苗栗監理站
異  議  人
即受處分人    甲○○
上列抗告人因聲明異議案件，不服臺灣苗栗地方法院中華民國97
年5月27日所為裁定（97年度交聲字第60號）提起抗告，本院裁
定如下：
    主  文
原裁定撤銷，發回臺灣苗栗地方法院。
    理  由
一、抗告意旨略以：
  (一)本案事實係異議人於97年2月28日5時40分復駕駛車牌號碼
    263-HJ號營業貨運曳引車行經台九線森永派出所前為警舉發
    ，臺東縣警察局大武分局森永派出所員警掣開東警交字第
    T00000000號舉發違反道路交通管理事件通知單舉發異議人
    「駕照96.09.10酒駕吊扣」違反道路交管理處罰條例21條之
    l第l項第7款之規定。異議人於97年3月14日到案陳述不服，
    本站依據同條例第21條之l第l項第7款暨違反道路交通管理
    事件統一裁罰基準及處理細則第41條第4項規定，於97年3月
    14 日掣開竹監苗字第裁54-T00000000號違反道路交通管理
    事件裁決書，裁處異議人「罰鍰新臺幣陸萬元整，吊銷駕駛
    執照，1年內禁考。罰鍰限於97年4月13日前繳納」。
  (二)本件異議人於96年7月27日21時42分許，因酒後駕駛車牌
    號碼LE－4188號自用小客車，行經臺中縣東勢鎮東勢大橋處
    為臺中縣警察局東勢分局警員掣單舉發「吐氣酒精濃度酒測
    值為0.41MG/L」違規，經交通部公路總局臺中區監理所豐原
    監理站豐稽違字第裁63-HC0000000號裁決書科以罰鍰新臺幣
    34, 500元整，並吊扣駕駛執照12個月。按道路交通管理處
    罰條例第35條第l項規定「汽車駕駛人，駕駛汽車經測試檢
    定有下列情形之一者，處新臺幣1萬5 千元以上6萬元以下罰
    鍰，並當場移置保管該汽車及吊扣其駕駛執照1年」; 又同
    條例第21條之l第l項第7款、第2項後段、第67條第3項規定
    「汽車駕駛人於駕駛執照吊扣期間駕使聯結車、大貨車者，
    汽車所有人及駕駛人各處新臺幣4萬元以上8萬元以下罰鍰，
    當場禁止其駕駛，並吊銷其駕駛執照，l年內不得考領駕駛
    執照」；又道路交通安全規則60條「申請汽車駕駛執照考驗
    者，應有下列資格」，同規則第61條「汽車駕駛人取得高一
    級車類之駕駛資格者，應換發駕駛執照，並准其駕駛較低級
    車類之車輛，其規定如下」定有明文；而現行駕駛執照區分
    為機車駕駛執照（照類有大型重型、普通重型、重型、普通
    輕型、輕型等）及汽車駕駛執照（照類有普小、職小、普貨
    、職貨、普客、職客、普聯、職聯等）；基於一人一照原則
    ，吊扣任一等級之汽車駕照，其效力自及於全部照類，觀諸
    目前世界先進國家亦未見分級發照分級處罰之先例，可見我
    國駕照管理制度並非獨樹一幟（美國駕駛執照機、汽車合一
    ）。再違反處罰條例規定致須接受吊扣駕駛執照處分者，其
    違規行為對道路交通秩序之維持及道路交通安全已生較大之
    影響，故執行吊扣駕駛執照處分，係用以限制其繼續駕車行
    駛道路之權利。
  (三)據上所陳，為加強道路交通管理，維護交通秩序，確保交通
    安全，請維持原裁決。為此提起抗告，請予撤銷原審裁定。
二、原處分意旨略以：受處分人甲○○於民國97年2月28日5時40
    分駕駛車號263－HJ號營業貨運曳引車行經台九線森永派出
    所前為臺東縣警察局大武分局森永派出所警員舉發「駕照
    96.09.10酒駕吊扣」違規，依道路交通管理處罰條例第21
    條之1第1項第7款、第2項及第67條第3項規定處新臺幣（下
    同）6萬元罰鍰，吊銷駕駛執照，一年內禁考。受處分人則
    聲明異議略稱：受處分人於96年7月27日駕駛車號LE－4188
    號自用小客車為警舉發酒精濃度過量駕車，並於96年9月10
    日起至97年9月9日止吊扣駕照1年，受處分人當時係駕駛自
    小客車違規，不應吊扣職業聯結車駕駛執照，請求撤銷原處
    分吊扣駕駛執照，以維權益，為此提出異議等語。
三、經查：
  (一)本件受處分人執有之職業聯結車駕駛執照，於96年8月10日
    經交通部公路總局臺中區監理所豐原監理站執行吊扣，期間
    自96年9月10日起至97 年9月9日止等情，有駕駛執照吊扣執
    行單等影本1份在卷可稽。則受處分人於上開吊扣期間內之
    97年2月28日5時40分復駕駛車牌號碼263－HJ號營業貨運曳
    引車行經台九線森永派出所前，確有違反道路交管理處罰條
    例21條之l第l項第7款規定之違規事由。
  (二)至交通部公路總局臺中區監理所豐原監理站豐稽違字第裁
    63-HC0000000號裁決書，以受處分人於96年7月27日21時42
    分許，因酒後駕駛車牌  號碼LE－4188號自用小客車，行經
    臺中縣東勢鎮東勢大橋處為臺中縣警察局東勢分局警員掣單
    舉發「吐氣酒精濃度酒測值為0.41MG/L」違規，而裁決科以
    罰鍰新臺幣34, 500元整，並吊扣駕駛執照12個月，此有臺
    中縣警察局舉發違反道路交通管理事件中縣警交字第
    HC0000000號通知單、交通部公路總局臺中區監理所豐原監
    理站豐稽違字第裁63-HC0000000號裁決書等影本各1份在卷
    可稽，雖該裁決內容未符道路交通管理處罰條例第68條規定
    意旨，惟已經確定並執行在案，則抗告人即原處分機關據以
    竹監苗字第裁54-T00000000號違反道路交通管理事件裁決書
    裁罰，尚非無據。
  (三)原審裁定未查上情，遽為「甲○○不罰」之諭知，已有未洽
    ；且依受處分人異議意旨觀之，其係稱「受處分人當時係駕
    駛自小客車違規，不應吊扣職業聯結車駕駛執照，請求撤銷
    原處分吊扣駕駛執照」（見原審卷宗第7頁），則原裁定諭
    知「甲○○不罰」云云，究係就受處分人酒駕違規行為部分
    裁定不罰？或是就其於駕駛執照吊扣期間內復駕駛營業貨運
    曳引車之行為部分裁定不罰？均欠明瞭而有可議，原處分機
    關提起抗告，非無理由。茲為受處分人之審級利益，應由本
    院將原審裁定撤銷發回，由原審法院更為適當之裁定。
四、爰依道路交通案件處理辦法第25條、第26條，刑事訴訟法第
    413條前段，裁定如主文。
中    華    民    國    97    年    6    月    30     日
            刑事第七庭    審判長法  官  林  榮  龍
                                法  官  張  惠  立
                                法  官  鄭  永  玉
上列正本證明與原本無異。
不得再抗告。
                                書記官    瑞  芳
中    華    民    國    97    年    6    月    30     日


司法院資訊處製作；財團法人民間司法改革基金會備份。
